臺灣彰化地方法院民事判決
110年度家繼訴字第27號
反請求原告  楊彬杰  



訴訟代理人  陳貽男律師
反請求被告  楊博洋  


            鐘寶珠  

            楊偉澤  

上一人之
訴訟代理人  陳昱澤律師
上列當事人間分割遺產等事件，本院不經言詞辯論，逕予判決如
下： 
    主      文
反請求原告之訴及假執行之聲請均駁回。
反請求訴訟費用新台幣11,197元由反請求原告負擔。 
    事實及理由
壹、反請求原告主張：被繼承人楊煜南於民國106年4月30日死亡，反請求被告鐘寶珠為被繼承人之配偶，兩人育有反請求原告、反請求被告楊偉澤、楊博洋等3名子女，兩造均為被繼承人楊煜南之繼承人，兩造之應繼分比例為各4分之1。又被繼承人楊煜南死亡時遺有如附表所示之遺產，其中編號1、2、3、5、6、8、9、10、17等9筆不動產所設定之最高限額抵押權，為反請求被告楊博洋之債務，並非被繼承人楊煜南之債務，自不得列為被繼承人楊煜南之遺產債務。為此，爰依民法第1164條之規定，請求反請求被告楊博洋就上開債務所設定之抵押權，影響反請求原告之部分，應先塗銷抵押權，再為本件之遺產分割等語。並聲明：㈠反請求被告楊博洋應塗銷附表編號1、2、3、5、6、8、9、10、17等9筆不動產之最高限額抵押權登記後，兩造再就如附表被繼承人楊煜南遺產（土地按應繼分各三分之一）依應繼分各四分之一分割為分別共有；㈡願供擔保，請求宣告假執行。
貳、按當事人不得就已起訴之事件，於訴訟繫屬中，更行起訴，
    民事訴訟法第253條定有明文，此乃重複起訴禁止之原則。
    次按起訴違背第31條之1第2項、第253條、第263條第2項之
    規定，或其訴訟標的為確定判決之效力所及者，法院應以裁
    定駁回之；原告之訴，依其所訴之事實，在法律上顯無理由
    者，法院得不經言詞辯論，逕以判決駁回之，同法第249條
    第1項第7款、第249條第2項亦有明文。　　
參、經查，依反請求原告之民事反訴狀所載，其主張以民法第11
    64條為請求權基礎，請求反請求被告楊博洋應塗銷被繼承人
    楊煜南所遺如附表編號1、2、3、5、6、8、9、10、17等9筆
    不動產所設定之抵押權云云。惟按民法第1164條規定：「繼
    承人得隨時請求分割遺產。但法律另有規定或契約另有訂定
    者，不在此限。」，該條文係闡述遺產分割自由原則，反請
    求原告關於塗銷抵押權之聲明核與民法第1164條規定之構成
    要件完全無涉，無法得出反請求被告楊博洋應塗銷系爭抵押
    權登記之結果。再者，依反請求原告之主張，反請求被告楊
    博洋既是最高限額抵押權之債務人，而非抵押權人，則反請
    求原告將楊博洋列為反請求被告請求塗銷最高限額抵押權登
    記，當事人顯然不適格，故反請求原告此部分之主張在法律
    上顯無理由。次查，本件反請求被告楊偉澤前於107年7月3
    日向本院訴請分割被繼承人楊煜南之遺產，業經本院以108
    年度家繼訴字第13號審理在案，此經本院依職權調閱該案卷
    宗查核屬實，反請求原告就同一繼承法律關係事實復提起本
    件分割遺產之反請求，與民事訴訟法第253條規定相違背，
    自應認為不合。揆諸前揭規定，本件反請求原告之訴，有顯
    無理由及違反重複起訴禁止原則，應以判決駁回之。又反請
    求原告之訴既業經駁回，則其假執行之聲請，亦已失所附麗
    ，應併予駁回。
肆、據上論結，依民事訴訟法第249條第1項第7款、同條第2項、
    第78條，判決如主文。　　　　　　　
中　　華　　民　　國　110　　年　　8　　月　　2　　日
                  家事法庭　　法　官　詹秀錦
以上正本係照原本作成。
如對本判決上訴，須於判決送達後20日之不變期間內，向本院
提出上訴狀。　　　　　　　　　　　　　
中　　華　　民　　國　110　　年　　8　　月　　2　　日
                              書記官　余思瑩
附表：
編號 被繼承人楊煜南之遺產項目 抵押權種類及擔保金額 01 埤頭嘉和段986-1地號土地 本金最高限額抵押權1,200,000元，債權人為台灣中小企業銀行股份有限公司、登記日期76年9月5日  02 埤頭頂嘉和段986-2地號土地 本金最高限額抵押權1,450,000元抵押權、債權人為第一商業銀行股份有限公司、登記日期76年7月15日 03 埤頭嘉和段986-3地號土地 同上 04 埤頭嘉和段989-8地號土地  05 埤頭嘉和段989-9地號土地 本金最高限額1,440,000元抵押權、債權人為華南商業銀行股份有限公司、登記日期103年12月8日 06 埤頭嘉和段990地號土地 同上 07 埤頭嘉和段990-4地號土地  08 埤頭嘉和段990-5地號土地 本金最高限額1,440,000元抵押權、債權人為華南商業銀行股份有限公司、登記日期103年12月8日 09 埤頭嘉和段990-6地號土地 同上 10 埤頭嘉和段990-7地號土地 同上 11 埤頭嘉和段986地號土地  12 埤頭中和村彰水路一段488號建物  13 埤頭嘉和段986-8地號（徵收補償地價）  14 埤頭嘉和段986-9地號（徵收補償地價）  15 埤頭嘉和段986-10地號（徵收補償地價）  16 埤頭嘉和段990-3地號  17 埤頭中和村彰水路一段488號建物（拆遷補償地價）（埤頂嘉和段23建號） 本金最高限額抵押權1,200,000元、債權人為台灣中小企業銀行股份有限公司、登記日期76年9月5日 18 地上物補償  17762元  19 人口及傢俱補助64000元